# 购买少数股权与处置股权，“持续计算的净资产份额”的理解

提问人：快枪 时间：2015-04-14 18:31:37
新合并准则 47 条和 49 条，分别对购买少数股权和不丧失控制权处置子公司股权作了规定： 47 条：母公司购买子公司少数股东拥有的子公司股权，在合并财务报表中，因购买少数股权新取得的长期股权投资与按照新增持股比例计算应享有子公司自购买日或合并日开始持续计算的净资产份额之间的差额，应当调整资本公积（资本溢价或股本溢价），资本公积不足冲减的，调整留存收益。 49 条：
母公司在不丧失控制权的情况下部分处置对子公司的长期股权投资，在合并财务报表中，处置价款与处置长期股权投资相对应享有子公司自购买日或合并日开始持续计算的净资产份额之间的差额，应当调整资本公积（资本溢价或股本溢价），资本公积不足冲减的，调整留存收益。 这里我们看到，购买少数股权或者不丧失控制权的情况下部分处置对子公司的长期股权投资，取得股权或者放弃股权与“应享有子公司自购买日或合并日开始持续计算的净资产份额之间的差额”的处理都是一样的。那么，这种处理不区分同一控制和非同一控制两种情况？ 但感觉同一控制和非同一控制下，“应享有子公司自购买日或合并日开始持续计算的净资产份额”应该不是一回事。非同一控制下，应该是自购买日起子公司资产和负债的公允价值持续计算的份额，而同一控制下，似乎可以理解为就是按合并日起子公司资产和负债的账面价值持续计算的份额。 不知是否可以这样理解。

回答人：chenyiwei
“子公司自购买日或合并日开始持续计算的净资产份额之间的差额”可以理解为子公司的可辨认净资产（注意：不含商誉）在合并报表层面的账面价值，不区分当初该子公司的取得方式（新设、同一控制下企业合并或非同一控制下企业合并，均是这个原则）。这样的表述可能更清楚些，可以减少歧义。

提问人：zhs7403 时间：2015-04-15 07:03:35
陈老师，我理解含义就是合并日在合并口径的数字延续到购买少数股权与处置股权日的价值，对吗？

回答人：chenyiwei
如果是通过企业合并方式取得的子公司，可以这样理解。

提问人：7sure 时间：2019-08-17 15:20:23
陈老师，这里是不是说如果子公司是同一控制下企业合并取得的，那么持续计算的净资产就是子公司按照账面价值持续计算到今天的价值。如果是非同控购买取得的，那么持续计算的净资产就是购买日账面价调整成公允价后持续计算到今天的价值？

回答人：chenyiwei
大致上可以这样理解。